臺灣苗栗地方法院交通事件裁定　　93年度交聲字第278號
　 原處分機關　交通部公路總局新竹區監理所苗栗監理站
　 異　議　人
　 即受處分人　甲○○
上列異議人因違反道路交通管理處罰條例事件，對於交通部公路
總局新竹區監理苗栗監理站所於中華民國93年11月15日以竹監苗
字第54-E00000000-0號、第54-E00000000-0號、第E00000000 號
、第54-E00000000-0、第54-E00000000-0號所為之處分〔原舉發
案號：新竹市警察局竹市警交字第E00000000 號、第E00000000
號、第E00000000 號〕，聲明異議，本院裁定如下：
    主  文
原處分機關於93年11月15日以竹監苗第54-E00000000-0號所為之
處分撤銷。
上開撤銷部分，甲○○汽車所有人，汽車駕駛人駕駛汽車在道路
上蛇行，吊扣汽車牌照參個月。
其餘聲明異議均駁回。
    理  由
一、本件原處分機關係以異議人即受處分人甲○○所有之汽車牌
    照號碼為Q9-9881 號自用小客車，由其配偶饒智麒駕駛，於
    民國93年10月12日上午8 時45分，在新竹市○○路、南港路
    口，有「闖紅燈」「未繫安全帶」「不服從交通勤務警察稽
    查」「在道路上蛇行」之舉發違規事實，乃分別依道路交通
    管理處罰條例(1)第53條第1 項裁決「罰鍰新台幣（下同）
    2700元，罰鍰限93年12月15日繳納。上開罰鍰逾期不繳納之
    處分：自93年12月16日起加倍罰鍰5400元整，並限於93年
    12月30日前繳納。加倍罰鍰於93年12 月30 日前繳納，逾
    期不繳納者，依法移送強制執行。(2)第31條第1 項裁決「罰
    鍰1500元，罰鍰限93年12月15日繳納。上開罰鍰逾期不繳納
    之處分：自93年12月16日起加倍罰鍰3000元整，並限於93
    年12月30日前繳納。加倍罰鍰於93年12月30日前繳納，逾
    期不繳納者，依法移送強制執行。(3)第60條第2 項第1 款裁
    決「罰鍰900 元，罰鍰限93年12月15日繳納。上開罰鍰逾期
    不繳納之處分：自93 年12 月16日起加倍罰鍰1800元整，
    並限於93年12月30日前繳納。加倍罰鍰於93年12月30日前
    繳納，逾期不繳納者，依法移送強制執行。(4)第43條第1 項
    第1 款裁決「罰鍰18000 元，罰鍰限93年12月15日繳納。上
    開罰鍰逾期不繳納之處分：自93年12月16日起吊扣汽車牌
    照6 個月，並限於93年12月30日前繳送。加倍罰鍰於93年
    12月30日前繳納，逾期不繳納者，依法移送強制執行。(4)第
    43條第4 項裁決「罰鍰吊扣汽車牌照3 個月，汽車牌照限93
    年12月15日繳送。上開汽車牌照逾期不繳送之處分：自93
    年12月16日起易處吊扣汽車牌照6 個月，並限於93年12月30
    日前繳納。93年12月30日前未繳送汽車牌照者，自93 年
    12月31日起易處吊銷，並逕行註銷汽車牌照。(3)汽車牌照經
    吊銷或註銷者，非經公路主管機關檢驗合格，不得再行請領
    ；但經易處逕行註銷者，非滿6 個月不得再行請領。
二、異議人則以：異議人於上開時間地點，駕駛上開汽車，行經
    新竹市○○路、南港路時段，該路段連續有兩個紅燈裝置，
    行經第一個紅燈時，剛好黃燈，通過一半時，轉紅燈，前面
    又剛好是紅燈，所以停止，警員騎車從後面跟上，並要求路
    邊停車，當時就解開安全帶，下車將行照交給執勤員警，因
    異議人認為並沒有違規，應該沒事，沒想到員警不分青紅皂
    白，正想開罰單，而異議人向前請他說清楚，職勤員警相應
    不理，態度惡劣，異議人向他要回行車駕照後便離去，當時
    前方並無任何車輛，所以並無必要蛇行駕駛，在車陣中鑽來
    鑽去，事後異議人連續接到三張同時間、同地點、同一事件
    的罰單，異議人難以心服口服，故聲明異議。
三、查異議人甲○○因第一項之違規事實，為新竹縣警察局第三
    分局朝山派所警員林志銘掣單舉發，有新竹市警察局93 年
    10月12日竹市警交字第E00000000 號、第E00000000 號、第
    E00000000 號舉發違反道路交通管理事件通知單影本三份在
    卷可證，因異議人未遵期繳納，為原處分機關於93年11月15
    日以竹監苗字第54-E00000000-0號、第54-E00000000-0號、
    第E00000000 號、第54-E00000000-0 、 第54-E00000000-0
    號為上開第一項之處分，亦有裁決書影本五份在卷可明，並
    經執勤警員林志銘到庭證稱屬實，堪認為真實。至異議人所
    辯：沒有闖紅燈、有繫安全帶，取回證件離開，亦未蛇行部
    分等情，經查林志銘到庭證稱：執行獵狐勤務，行經新竹市
    香山區○○路○○街口見一輛自小客違規闖紅燈，我們是對
    向行使，我是南往北，他是北往南，我看他要闖紅燈，我追
    過去欲以攔舉，駕駛人沒有繫安全帶，請駕駛人拿出駕照、
    行照，駕駛人有拿出來，並問怎麼開，我說要依處罰條例，
    他就說你要怎麼開，隨你。然後就搶走駕照、行照，然後就
    駛離了，他為了逃避我看到他的車牌號碼，當時車輛很多，
    他就任意變換車道，並造成交通行駛上的不安全，所以我才
    會舉發他如舉發單所述等語，有本院訊問筆錄為憑，按交通
    警員掣單舉發違反道路交通管理處罰條例所列之違規事實，
    本質上為行政處分，係公務員基於職務上權力，依法就特定
    之具體事件所為具有公法上效果之單方行政行為，基於公務
    員為公法上行為具有公信力之原則，該行政處分當可被推定
    為真正，其據以依法處分之事實認定亦為真正無誤，此與民
    事訴訴法第355 條第1 項規定：「文書，依其程式及意旨得
    認作公文書者，推定為真正」之情形相同，本此公信原則，
    立法者以道路交通管理處罰條例第92條第3 項之授權，賦予
    行政機關訂定違反道路交通管理事件統一裁罰基準及處理細
    則，使執勤員警得當機處分，以達其維護交通秩序、安全之
    行政目的。反之，若謂公務員一切行政行為均需預留證據以
    證其實，則國家行政勢必窒礙難行。據此，刑事訴訟法就犯
    罪證據有關之規定中與屬行政秩序罰之交通違規裁罰本質不
    合之部分，自不在準用之列。從而，本院經查既無任何證據
    足資證明員警有捏造事實違法取締之情事，則執勤員警本其
    維護交通秩序、安全職責所為之舉發，自應受到合法、正確
    之推定。況且本案亦無證據足以顯示執勤警員與異議人有任
    何恩怨，執勤員警以偽造文書之方式陷害異議人，異議人所
    辯除未提出證據證明外，亦未提出證據方法供本院查證，以
    推辭之詞所為之空言答辯實難採信。
四、原處分機關認異議人為汽車所有人，依據違反道路交通管理
    事件統一裁罰基準及處理細則第24條：「逕行舉發違反道路
    交通管理事件，經汽車所有人依通知單之應到案日期前到案
    ，並告知違規駕駛人姓名、
    機關應即另行通知違規駕駛人到案依法處理；逾應到案日期
    ，處罰機關應依本條例第八十五條第三項規定處罰該汽車所
    有人。」，因此本案異議人雖係汽車所有人，然原處分機關
    依據上開規定仍能處罰之，附此說明。則駕駛人饒智麒於案
    發時、地，有『在道路上蛇行。』之違規事實，並據之裁決
    如前，固非無見。惟查：按「汽車所有人、駕駛人違反道路
    交通管理，經主管機關裁決後逾15日未向管轄地方法院聲明
    異議，或其聲明異議經法院裁定確定，而不依裁決或裁定繳
    納罰鍰或不繳送汽車牌照、駕駛執照者，依上列規定處理之
    ：一、經處分吊銷汽車牌照或駕駛執照者，由公路主管機關
    逕行註銷。二、經處分吊扣汽車牌照或駕駛執照者，按其吊
    扣期間加倍處分；仍不依限期繳送汽車牌照或駕駛執照者，
    吊銷其汽車牌照或駕駛執照。三、罰鍰不繳者，按其罰鍰數
    額，易處吊扣汽車牌照或駕駛執照1 個月至3 個月；不依期
    限繳送汽車牌照或駕駛執照者，吊銷其汽車牌照或駕駛執照
    。」，為道路交通管理處罰條例第65條第1 項明定。依據文
    義上解釋及立法意旨，係指原處分於裁決吊扣汽車牌照3 個
    月之後，未依限繳送，強制執行後，即原裁定「確定」後始
    有執行力。乃原處分機關裁決如前，竟自裁決受處分人「罰
    鍰吊扣汽車牌照3 個月，汽車牌照限93年12月15日繳送。上
    開汽車牌照逾期不繳送之處分：自93年12月16日起易處吊
    扣汽車牌照6 個月，並限於93年12月30日前繳納。93年12
    月30日前未繳送汽車牌照者，自93年12月31日起易處吊銷，
    並逕行註銷汽車牌照。(3)汽車牌照經吊銷或註銷者，非經公
    路主管機關檢驗合格，不得再行請領；但經易處逕行註銷者
    ，非滿6 個月不得再行請領。」，以上列處分礙及憲法保障
    之受處分人依法爭訟之權，核非適法。又駕駛人於案發時、
    地，確有如上之違規事實，業見前述，異議人執前情聲明異
    議，固非有理由，惟原處分既有可議，自應由本院將此部分
    吊扣汽車牌照的處分撤銷，另為適法之處分，如主文。
據上論結，應依道路交通案件處理辦法第19條、第20條前段，道
路交通管理處罰條例第43條第4 項，裁定如主文。
中　　華　　民　　國　　94　　年　　1 　　月　　19　　日
                       交通法庭法  官   張珈禎
以上正本證明與原本無異。
如不服本裁定應於送達後5日內向本院提出抗告狀。
                               書記官   廖溫崇
中    華    民     國    94    年    1    月    19    日
